臺灣臺南地方法院民事裁定
109年度補字第798號
原      告  京城商業銀行股份有限公司

法定代理人  戴誠志



被      告  黃玉盞
            吳永堯
上列當事人間請求確認抵押權不存在等事件，本院裁定如下：
    主  文
本件訴訟之訴訟標的價額核定為新臺幣貳佰參拾參萬貳仟元。
原告應於收受本裁定送達後二十日內補繳裁判費新臺幣貳萬肆仟
壹佰陸拾陸元，逾期不繳納，即駁回原告之訴。
    理  由
一、關於訴訟標的價額之核定部分： 
　㈠按以一訴主張數項標的者，其價額合併計算之。但所主張之
    數項標的互相競合或應為選擇者，其訴訟標的價額，應依其
    中價額最高者定之，民事訴訟法第77條之2第1項定有明文。
    倘原告主張之數項標的雖不相同，惟自經濟上觀之，其訴訟
    目的一致，不超出終局標的範圍，依上揭規定，訴訟標的價
    額應以其中價額最高者定之（最高法院107年度台抗字第917
    號裁定意旨參照）。次按，因債權之擔保涉訟，以所擔保之
    債權額為準；如供擔保之物其價額少於債權額時，以該物之
    價額為準，同法第77條之6亦有明文。而確認抵押權所擔保
    之債權不存在、訴請將抵押權之設定登記予以塗銷，均屬同
    法第77條之6所定因債權之擔保涉訟（最高法院90年度台抗
    字第374號裁定意旨參照）。再按，債權人代位債務人對第
    三人起訴，係以債務人與第三人間之債權債務關係為訴訟標
    的，故代位訴訟之標的價額，應就債務人與第三人間權利義
    務關係定之（最高法院108年度台抗字第1042號裁定參照）
    。
　㈡查，本件原告提起本件訴訟，訴請確認被告吳永堯對於被告
    黃玉盞所有、如附表編號1至編號3所示不動產所設定共同擔
    保債權金額新臺幣（下同）5,000,000元之抵押權所擔保債
    權不存在（下稱聲明一部分之訴；被告吳永堯對於被告黃玉
    盞所有、如附表編號1至編號3所示不動產所設定之抵押權，
    下稱編號1至編號3之抵押權），及依民法第242條規定，代
    位被告黃玉盞依民法第767條第1項規定，訴請被告吳永堯將
    編號1至編號3之抵押權之抵押權設定登記予以塗銷（下稱聲
    明二部分之訴）。其中聲明一部分之訴，因編號1至編號3之
    抵押權共同擔保之債權額為5,000,000元；而供擔保之物即
    如附表編號1至編號3所示不動產之價額，前經本院執行處囑
    託訴外人至信不動產估價師事務所鑑定結果，其價額分別如
    附表編號1至編號3所示價額，共計2,332,457元（計算式：6
    38,699＋771,375＋922,383＝2,332,457），有至信不動產估價
    師事務所不動產估價報告書影本1份在卷可按；編號1至編號
    3之抵押權供擔保之物之價額顯然少於所擔保之債權額，揆
    之前揭規定，聲明一部分之訴，其訴訟標的之價額，自應以
    供擔保之物即如附表編號1至編號3所示不動產之價額即2,33
    2,457元為準。另外聲明二部分之訴，揆之前揭說明，應就
    被告黃玉盞與被告吳永堯間權利義務關係定之，亦即按被告
    黃玉盞訴請被告吳永堯將編號1至編號3之抵押權之抵押權設
    定登記予以塗銷之標的價額定之；又因訴請將抵押權之設定
    登記予以塗銷，屬於民事訴訟法第77條之6所定因債權之擔
    保涉訟；復因編號1至編號3之抵押權供擔保之物之價額少於
    所擔保之債權額，已如前述，揆之前揭規定，聲明二部分之
    訴，其訴訟標的之價額，亦應以供擔保之物即如附表編號1
    至編號3所示不動產之價額即2,332,457元為準。復因原告所
    提聲明一部分之訴、聲明二部分之訴，雖為數訴訟標的，惟
    自經濟上觀之，其訴訟目的一致，不超出終局標的即聲明一
    部分之訴之範圍，揆之前揭說明，原告所提聲明一部分之訴
    、聲明二部分之訴之訴訟標的價額，自應以聲明一部分之訴
    之訴訟標的價額定之。準此，本件訴訟訴訟標的之價額，核
    定為2,332,457元。
二、關於命補繳裁判費部分：
  ㈠按提起民事訴訟，應依民事訴訟法第1編第3章第2節之相關規
    定繳納裁判費，此為必須具備之程式。原告之訴，有起訴不
    合程式或不備其他要件者，法院應以裁定駁回之。但其情形
    可以補正者，審判長應定期間先命補正，民事訴訟法第249
    條第1項第6款定有明文。
  ㈡查，本件原告起訴未據繳納裁判費，因本件訴訟之訴訟標的
    訴訟標的價額，核定為2,332,457元，應徵第一審裁判費24,
    166元，為此，爰依民事訴訟法第249條第1項但書之規定，
    限原告於收受本裁定送達後20日內向本院補繳上開裁判費，
    逾期不繳，即駁回原告之訴。
中　　華　　民　　國　　110 　年　　3 　　月　　4 　　日
                  民事第一庭  法  官  伍逸康
以上正本係照原本作成。　　　　　　　　　
如不服本裁定關於訴訟標的價額之核定，得於收受裁定正本後10
日內向本院提出抗告狀，並繳納抗告裁判費新臺幣1,000元。
中　　華　　民　　國　　110 　年　　3 　　月　　4 　　日
　　　　　　　　　　　　　　　書記官  康紀媛

　　　　　　　　　　　　　　　　
編號 不動產 價額（新臺幣） 擔保之債權額 （新臺幣）  1 臺南市○○區○○段0000地號土地，應有部分四分之一 638,699元  5,000,000元 2 臺南市○○區○○段0000地號土地，應有部分全部 771,375元  3 臺南市○○區○○段0000地號土地，應有部分全部 922,383元